臺灣高雄地方法院民事判決　九十年度訴字第二七九八號
　　原　　　告　甲○○○
　　複　代理人　邱揚勝
　　被　　　告　乙○○
右當事人間損害賠償事件，本院判決如左：
    主  文
原告之訴及假執行之聲請均駁回。
訴訟費用由原告負擔。
    事  實
甲、原告方面：
一、聲明：
（一）被告應給付原告新台幣（下同）九十萬元及自起訴狀繕本送達之翌日起至清償
      日止，按年息百分之五計算之利息。
（二）原告願供擔保，請准宣告假執行。
（三）訴訟費用由被告負擔。
二、陳述：被告於民國（下同）九十年一月二十八日上午六時五分許，藉口原告正在
    破壞其所有而停放於高雄縣鳳山市○○路○段三七七巷環保公園旁、車號ＶＣ─
    七三○○號客貨兩用車之雨刷，竟基於傷害之犯意，以棍棒毆打原告，並以徒手
    將原告壓制在地上長達一小時之久。經原告向台灣高雄地方法院檢察署提起告訴
    ，並經鈞院刑事庭以九十年度易字第一三二四號判決被告傷害罪嫌成立，判處拘
    役五十日。是被告在公眾場所之公園內，將原告壓制在地上，使眾人圍觀，嚴重
    使原告名譽受損，為此，爰依民法第一百八十四條第一項前段、第一百九十五條
    第一項侵權行為之法律關係請求被告賠償精神慰撫金九十萬元。
乙、被告方面：
一、聲明：
 （一）求為判決駁回原告之訴及假執行之聲請。
 （二）訴訟費用由原告負擔。
 （三）如受不利判決，願供擔保免為假執行。
二、陳述：兩造為鄰居關係，宿有嫌隙。嗣於九十年一月二十八日前數日，被告所有
    之車號ＶＣ─七三○○號客貨兩用車及Ｄ４─一一二九號自用小客車常莫名遭受
    毀損。被告忍無可忍，遂於九十年一月二十八日上午六時許攜同妻子在停車處附
    近埋伏，不久即發現原告正在破壞其所有而停放於高雄縣鳳山市○○路○段三七
    七巷環保公園旁、車號為ＶＣ─七三○○號客貨兩用車之雨刷。被告見狀立即上
    前阻止，並由被告之妻攝影存證，且立即通知鄰長、里長、原告家屬及向埤頂派
    出所報案。而原告毀損被告車輛雨刷之事實業經台灣高雄地方法院檢察署提起公
    訴，並由鈞院九十年度易字第一三二四號判處被告傷害罪嫌成立之判決理由第二
    項中審認無誤。而民法第一百八十四條第一項前段所謂「不法」，係指侵害違反
    法律強制或禁止規定之謂。本件被告係合法逮捕現行犯，且為正當防衛，並無該
    條所指之「不法」行為。再則，名譽為人格之社會評價，名譽有無受侵害，應以
    社會上對其評價是否貶損以為斷（最高法院八十六年度台上字第三０五號判決參
    照）。本件係原告惡意為犯罪行為，而被告係為防衛自己權利通知鄰長、里長、
    原告家屬、警員到場，並無因此貶損社會上對原告之評價。是原告請求，顯無理
    由。
三、證據：提出台灣高雄地方法院檢察署九十年度偵字第三一三七號起訴書、台灣高
    等法院高雄分院九十年度上易字第一七六三號刑事判決各一紙、照片二幀及折損
    雨刷、衣服各一件為證。
    理  由
一、本件原告主張被告於九十年一月二十八日上午六時五分許，藉口原告正在破壞其
    所有而停放於高雄縣鳳山市○○路○段三七七巷環保公園旁、車號ＶＣ─七三○
    ○號客貨兩用車之雨刷，竟基於傷害之犯意，以棍棒毆打原告，並以徒手將原告
    壓制在地上長達一小時之久。是被告在公眾場所之公園內，將原告壓制在地上，
    使眾人圍觀，嚴重使原告名譽受損，為此，爰依民法第一百八十四條第一項前段
    、第一百九十五條第一項侵權行為之法律關係請求被告賠償精神慰撫金九十萬元
    ；被告則以於九十年一月二十八日前數日，被告所有之車號ＶＣ─七三○○號客
    貨兩用車及Ｄ４─一一二九號自用小客車常莫名遭受毀損。被告忍無可忍，遂於
    九十年一月二十八日上午六時許攜同妻子在停車處附近埋伏，不久即發現原告正
    在破壞其所有而停放於高雄縣鳳山市○○路○段三七七巷環保公園旁、車號為Ｖ
    Ｃ─七三○○號客貨兩用車之雨刷。被告見狀立即上前阻止，並由被告之妻攝影
    存證，且立即通知鄰長、里長、原告家屬及向埤頂派出所報案。本件被告係合法
    逮捕現行犯，且為正當防衛，並無該條所指之「不法」行為。再則，被告係為防
    衛自己權利通知鄰長、里長、原告家屬、警員到場，並無因此貶損社會上對原告
    之評價，自不符合民法第一百八十四條第一項前段所謂「不法」侵害等語資為抗
    辯。
二、按因故意或過失，不法侵害他人之權利者，負損害賠償責任；不法侵害他人之名
    譽，被害人雖非財產上之損害，亦得請求賠償相當之金額，民法第一百八十四條
    第一項前段、第一百九十五條第一項分別定有明文。是構成侵權行為者必須具備
    下列要件：故意或過失。具有責任能力。加害行為。侵害權利。致生
    損害。不法。本件被告固坦承於右揭時、地將原告壓制在地上之行為，惟矢口
    否認有何傷害之犯行，辯稱：係因發現原告正在折他車子的雨刷，擔心原告逃跑
    ，始將原告捉住，其係合法逮捕現行犯，且為正當防衛，並無傷害原告的意思等
    語。再按正當防衛以遇有現在不法之侵害為前題。被告既執前揭情詞辯解，從而
    本院首應審究者，乃原告究竟有無於前揭時、地破壞被告車輛雨刷之行為。經查
    ：本件被告指稱原告破壞其車輛雨刷一事，已由被告對原告提出毀損之告訴，並
    經台灣高雄地方法院檢察署九十年度偵字第三一三七號提出公訴，有該起訴書一
    紙在卷可稽；再則，從被告發現原告上開行徑後，即大費周章地通知鄰長、里長
    、警員到場，並請其家人拍照存證等情觀之，若被告未有確實之證據，衡情當不
    致於清晨六時許，即勞煩眾人到場為其見證。另原告固陳稱當時係在該處散步，
    惟查事發地點停放許多車輛，並無適宜行人通行之道路，且當時尚未天亮，有被
    告所提照片二幀可證，衡情應無在該處散步之可能；且原告係在兩車停放之間，
    為被告制伏，其行跡已屬可疑，參以被告與原告素有嫌隙，原告應係為報復被告
    ，始趁機折其車輛雨刷。此外，被告車子雨刷確實有遭毀損之情形，復有照片二
    張及被告當庭所呈之雨刷一支附卷可按，是被告辯稱原告斯時正破壞其車子的雨
    刷等情，應可採信。
三、又對於現在不法之侵害，而出於防衛自己或他人權利之行為，固不予處罰，惟必
    以侵害尚在持續進行當中，如不法侵害尚未發生，或侵害已過去，自無正當防衛
    可言。又現行犯固不問何人均得逕行逮捕之，惟執行逮捕時，仍應注意被告之身
    體及名譽，刑事訴訟法第八十九條亦定有明文。經查：被告因即時發現原告毀損
    其兩刷，而將原告逮捕並壓制在地上，於壓制原告之初，固合於正當防衛之要件
    。惟查：
    （一）原告於破壞被告車子雨刷時，並未持有任何攻擊性之兇器，參以原告為年
          逾五十歲之婦人，而被告則為三十歲出頭之壯年，衡情被告若已留置在現
          場，原告應不致再有繼續毀損雨刷之行為，實無須將原告壓制在地上作為
          防衛其雨刷被毀損之手段，其防衛之行為，顯然過當。
    （二）另被告係於案發當天清晨六時許，即發現原告毀損其雨刷，並隨即將原告
          壓制在地上，此由證人張秋海、朱德福證稱渠等係分別於六時五分及六時
          十分到達現場，均尚看見被告將原告壓制在地上（見本院刑事庭九十年五
          月十日詢問筆錄），且又有被告家人自行拍得之照片多張附卷，自可認定
          。被告固辯稱警察約六點半左右到場，在警察到場之前，已將原告的手放
          開，惟查：高雄縣警察局一一○報案台受理鄰長張秋海報案之時間為六點
          十九分，並於六點三十三分由回報人員通知埤頂派出所派員處理，埤頂派
          出所始於六點三十五分通知線上巡邏員警李泰明前往處理等情，有高雄縣
          警察局九十年六月十五日高警勤字第二○九五三號函附之高雄縣警察局一
          一○報案台中心受理各類案件紀錄表及高雄縣警察局鳳山分局埤頂派出所
          受理各類案件紀錄表各一份在卷可稽。參以證人即當天前往處理本案之員
          警李泰明證稱：「到現場時已經是早上七點之後。」（見本院刑事庭九十
          年五月二十九日訊問筆錄），從而被告應係在七點左右始將原告放開。足
          證被告將原告壓制在地上之時間，應長達一小時之久。則於此期間內，原
          告對被告車輛之侵害，已成過去，揆諸前揭說明，被告事後持續壓制原告
          長達一小時之時間，尚難認係合於正當防衛之行為。又被告之前開逮捕行
          為，亦未注意行使其逮捕現行犯權利之比例原則，故其行為，仍符合前開
          民法第一百八十四條第一項前段「不法」之要件。
四、再按名譽為人格之社會評價，名譽有無受侵害，應以社會上對其評價是否貶損以
    為斷（最高法院八十六年度台上字第三０五號判決參照）。本件起因係原告惡意
    為毀損行為，而被告通知鄰長、里長、原告家屬、警員到場，其行為雖為防衛過
    當，已如前述，惟原告確有為毀損行為，縱於公眾場所為公眾所知而因此貶損社
    會上對其之評價，亦係基於其本身之犯罪行為而非因被告壓制其在地上之故。是
    原告之名譽權並無因被告行為而受損，其依侵權行為之法律關係請求被告賠償九
    十萬元之精神慰撫金，及自起訴狀繕本送達翌日起至清償日止，按年息百分之五
    計算之法定遲延利息，即屬無據，應予駁回。
五、本判決原告既經敗訴，其假執行之聲請即失所附麗，併予駁回。
據上論結，本件原告之訴為無理由，依民事訴訟法第七十八條，判決如主文。
中　　　華　　　民　　　國　　九十一　　年　　　一　　　月　　十六　　　日
                              臺灣高雄地方法院民事庭
~B法　　　官　官信成
右為正本係照原本作成。
如不服本判決，應於送達後廿日內，向本院提出上訴狀並表明上訴理由，如於本判決
宣示後送達前提起上訴者，應於判決送達後十日內補提上訴理由書（須附繕本）。
中　　　華　　　民　　　國　　九十一　　年　　　一　　　月　　十六  　　日
~B法院書記官　謝群育
